臺灣高等法院臺南分院刑事判決　　　　　　九十一年度上訴字第六八九號　　　Ｇ
　　　上　訴　人　臺灣雲林地方法院檢察署檢察官
　　　被　　　告　乙　○　○
　　　指定辯護人　本院公設辯護人　丁　○　○
　　　上　訴　人
　　　即　被　告　丙　○　○
　　　選任辯護人　蕭　敦　仁
右上訴人因被告毒品危害防制條例案件，不服臺灣雲林地方法院九十年度訴字第四０
四號中華民國九十一年四月十九日第一審判決（起訴案號：臺灣雲林地方法院檢察署
九十年度偵字第三七五六號），提起上訴，本院判決如左：
      主      文
原判決撤銷。
乙○○販賣第一級毒品未遂，處有期徒刑參年陸月。扣案之第一級毒品海洛因壹包，
淨重零點參壹公克，沒收銷燬之。包裝重零點貳參公克、香菸盒壹個沒收之。
丙○○部分，公訴不受理。扣案之第一級毒品海洛因共伍包，合計淨重參點捌零公克
、含微量海洛因成分壹包，淨重壹點壹玖公克、純質淨重約零點零壹公克，沒收銷燬
之。包裝重壹點壹柒公克、零點貳捌公克沒收之。
      事      實
一、甲○○於民國（下同）九十年九月十四日二十三時二十分許，在雲林縣斗六市○○路麥當勞速食店前，經警查獲持有第一級毒品海洛因一袋，淨重０．八九公克
    、包裝重０．二三公克（該案由檢察官另行處理），於警訊時表示願配合警員追
    查，乃於同日二十三時四十三分許，在警察局以行動電話0000000000
    號撥打行動電話0000000000號聯絡乙○○（九十一年間另犯搶奪罪，
    經臺灣雲林地方法院判處有期徒刑三年二月確定），表示欲向乙○○購買新臺幣
    （下同）二千元之第一級毒品海洛因，二人並相約在雲林縣斗六市○○路與內環
    路路口處交易。乙○○即意圖營利，前往雲林縣斗六市王將汽車旅館對面，向丙○○（已於九十一年十月十日死亡）賒購第一級毒品海洛因二千元，並從中取得
    少許毒品以供自己施用外，再將該包第一級毒品海洛因裝置於香菸盒內，乃以二
    千元之代價出售，於同月十五日零時三十分許，持往雲林縣斗六市○○路與內環
    路路口擬予出售時，為埋伏之員警當場查獲，並扣得裝置毒品之香菸盒一個、第
    一級毒品海洛因一包，淨重０．三一公克、包裝重０．二三公克及行動電話一支
    ，因而並未完成交易。乙○○為警查獲後帶回偵訊時，因供出其毒品係向丙○○
    所購買，並配合警方因而破獲丙○○販賣毒品。
二、案經雲林縣警察局移送臺灣雲林地方法院檢察署檢察官偵查起訴。
      理      由
甲、有罪部分：（即乙○○部分）
    一、訊據被告乙○○對於上開時、地，甲○○曾以行動電話與其連絡購買二千元
        之第一級毒品海洛因一包，旋向同案被告丙○○賒購第一級毒品海洛因，於
        取得少許以供施用後，再以二千元之代價，於上開時、地販賣予甲○○時，
        為警當場查獲而未遂之事實，己於警訊、偵查、原審及本院審理時，坦白承
        認，核與丙○○及甲○○供述情節相符，並有其等電話聯絡之通聯紀錄一紙
        在卷可憑（附於偵字第三七五六號卷第五十九頁）。又被告乙○○為警在雲
        林縣斗六市○○街與內環路路口查獲時，並扣得裝置毒品之香菸盒一個、第
        一級毒品海洛因一包，該包毒品經送驗結果，確實為第一級毒品海洛因無誤
        ，其淨重０．三一公克、包裝重０．二三公克，有法務部調查局九十年十一
        月一日（九０）陸一字第九０一八０三九九號鑑定通知書一紙在卷可稽（附
        於原審卷第三十三頁），足證被告上開認罪之自白均與事實相符。
    二、至於證人甲○○雖於警察局證稱：伊於於九十年九月十四日二十二時二十分
        許及同日二十三時二十分許，先後向被告乙○○購買第一級毒品海洛因各一
        包云云，惟經被告堅決否認，甲○○於原審又稱：九十年九月十四日二十二
        時二十分許所購買之第一級毒品海洛因係向「黃進一」所購買的，並非購自
        被告乙○○等語。且經辯護人反詰問結果，亦證述：在警察局係找尋「阿吉
        」「阿坤」幫他調貨（指毒品），最後才找到被告乙○○等語，其所供既有
        重大瑕疵，又查無其他任何積極之證據，足認被告有上述犯行，殊難單憑甲○○之指訴，令負刑責，況此部分亦未經檢察官起訴，故本院不予審究，並
        予敘明。
    三、查海洛因係毒品危害防制條例第二條第二項第一款所規定之第一級毒品。被
        告乙○○原即具有販賣營利之犯罪決意，雖係遭警設計誘捕致事實上不能真
        正完成販賣行為，因被告原即有販賣毒品之意思，客觀上又已著手於販賣之
        行為，自仍應成立販賣未遂罪，核其所為係毒品危害防制條例第四條第五項
        、第一項之販賣第一級毒品未遂罪。又被告非法持有毒品海洛因，進而販賣
        ，其持有之低度行為應為販賣之高度行為所吸收，不另論罪，其已著手於犯
        罪行為之實施，而未得逞，為未遂犯，應依刑法第二十六條前段規定，應按
        既遂犯之刑減輕之，又被告犯毒品危害防制條例第四條第一項之罪，供出毒
        品來源，因而破獲被告丙○○販賣毒品，爰依該條例第十七條規定遞減輕其
        刑。扣案之第一級毒品海洛因壹包，淨重零點參壹公克，依毒品危害防制條
        例第十八條第一項前段宣告沒收銷燬之。包裝重零點貳參公克香菸盒壹個為
        被告乙○○所有供販賣海洛因裝置所用之物，依毒品危害防制條例第十九條
        第一項之規定，宣告沒收之。
    四、原審對被告乙○○部分予以論罪科刑，固非無見，惟查：（一）被告乙○○
        於犯本案後，又於九十一年間另犯搶奪罪，經原審判處有期徒刑三年二月確
        定，依法自不得宣告緩刑，原審予以宣告緩刑，尚有未合。（二）被告於犯
        本案後，再犯搶奪罪足證其並無悔過之意，殊難認有可憫恕之處，原審竟依
        刑法第五十九條規定，認其犯罪情狀，顯可憫恕，予以減輕其刑，亦有未洽
        。（三）包裝重零點貳參公克為被告乙○○所有供販賣海洛因裝置所用之物
        ，依毒品危害防制條例第十九條第一項之規定，宣告沒收之，原審竟依同條
        例第十八條第一項前段宣告沒收銷燬之亦欠妥適。檢察官上訴意旨，指摘原
        判決此部分不當，為有理由，自應予撤銷改判，爰審酌被告之犯罪動機、目
        的、販賣尚屬未遂及犯罪後坦白認罪，尚知悔悟等一切情狀，量處有期徒刑
        參陸月，扣案之第一級毒品海洛因壹包，淨重零點參壹公克，屬違禁物依毒
        品危害防制條例第十八條第一項前段之規定，宣告沒收銷燬之。另包裝重零
        點貳參公克、香菸盒壹個，為供犯罪所用之物，並依同條例第十九條第一項
        法宣告沒收之。
乙、不受理部分：（即丙○○部分）
    一、公訴意旨以：被告丙○○基於意圖營利之概括犯意，於九十年九月十四日二
        十三時四十三分許，在雲林縣斗六市王將汽車旅館對面，販賣第一級毒品海
        洛因一包（淨重０．八九公克、包裝重０．二三公克）予乙○○，乙○○經
        警查獲，供出毒品係向丙○○購買，並配合警方追查，以電話與丙○○聯絡
        ，表示欲再購買六千元第一級毒品海洛因，丙○○又承上之犯意，再於同年
        、月十五日一時十分許持第一級毒品海洛因前往斗六市○○街與民生南路路
        口交付時，經埋伏之員警當場查獲，並扣得第一級毒品海洛因共五包，合計
        淨重三．八０公克、包裝重一．一七公克及含微量海洛因成分一包，淨重一
        ．一九公克、包裝重０．二八公克、純質淨重約０．０一公克及行動電話一
        支，致該次並未完成交易，因認其連續犯毒品危害防制條例第四條第一項之
        罪嫌云云。
    二、按被告死亡者，應諭知不受理之判決，刑事訴訟法第三百零三條第五款定有
        明文。本件被告丙○○因淋巴瘤併肝、腦轉移，於九十一年十月十日死亡，
        有財團法人彰化基督教醫院死亡說明書附卷可按（附於本院卷第七十五頁）
        。被告丙○○既已死亡，揆諸上開規定，自應諭知不受理之判決，並不經言
        詞辯論為之。
    三、原審不及為不受理之判決，乃予論罪科刑，自有未合，應予撤銷改判，並依
        法諭知不受理之判決。扣案之第一級毒品海洛因共伍包，合計淨重參點捌零
        公克、含微量海洛因成分壹包，淨重壹點壹玖公克、純質淨重約零點零壹公
        克，均屬違禁物依毒品危害防制條例第十八條第一項前段之規定，宣告沒收
        銷燬之。另包裝重壹點壹柒公克、零點貳捌公克，為供犯罪所用之物，並依
        同條例第十九條第一項法宣告沒收之。
丙、據上論斷，應依刑事訴訟法第三百六十九條第一項前段、第三百六十四條、第二
    百九十九條第一項前段、第三百零三條第五款、第三百零七條、毒品危害防制條
    例第四條第五項、第一項、第十七條、第十八條第一項前段、第十九條第一項，
    刑法第十一條前段、第二十六條前段，判決如主文。
本案經檢察官劉得鉦到庭執行職務。
中    華    民    國      九十一      年      十一      月      二十八  日
                                  臺灣高等法院臺南分院刑事第六庭
                                      審判長法官  楊    明    章
                                            法官  高    明    發
                        法官  戴    勝    利
右正本證明與原本無異。
如不服本判決，應於判決送達後十日內向本院提出上訴狀，其未敘述理由者並應於提
出上訴狀後十日內向本院補提理由書（應附繕本)。
                                      法院書記官  吳    銘    添
中    華    民    國      九十一      年      十一      月      二十九  日
附錄：本判決論罪科刑法條：
毒品危害防制條例第四條：製造、運輸、販賣第一級毒品者，處死刑或無期徒刑；處
                        無期徒刑者，得併科新台幣一千萬元以下罰金。
                        前四項之未遂犯罰之。
